臺灣基隆地方法院基隆簡易庭民事判決
原　　　告　丙○○
訴訟代理人　許麗紅 律師
被　　　告　甲○○
訴訟代理人　乙○○
上列當事人間拆屋還地事件，本院於民國96年3月15日言詞辯論
終結，判決如下：
    主      文
被告應將坐落基隆市○○○段西勢仙洞湖小段一二八地號土地上
如附圖標示Ａ所示，面積五百二十五平方公尺之建物即門牌號碼
基隆市○○○路八號房屋拆除後，將上開土地返還原告。
本判決關於拆除地上物及返還土地之履行期間為肆月。
訴訟費用新臺幣玖仟壹佰肆拾元由被告負擔。
本判決於原告以新台幣貳拾捌萬元供擔保後，得假執行。
    事實及理由
壹、程序方面
    按訴狀送達後，原告不得將原訴變更或追加他訴，但請求之
    基礎事實同一者、擴張或減縮應受判決事項之聲明者，不在
    此限，觀諸民事訴訟法第255條第1項第2款、第3款規定甚明
    。經查：原告訴之聲明原為：被告應將原告所有坐落基隆市
    ○○○段西勢仙洞湖小段128地號土地 (下稱系爭土地)上建
    物即門牌號碼基隆市○○○路8號房屋 ( 下稱系爭房屋，實
    際占用面積以實測為主，並以占用80平方公尺預繳裁判費 )
    拆除後，將上開土地返還原告。嗣經實測確認被告所占用之
    土地地號及其面積後，訴之聲明按實測地號及面積變更為：
    被告應將系爭土地上所占用之如附圖Ａ所示之系爭房屋拆除
    後，將上開土地返還原告，核屬擴張應受判決事項之聲明，
    且其請求之基礎事實同一，是依前揭規定，其所為訴之變更
    應予准許。
貳、實體方面
一、原告起訴主張：被告無權占有原告所有系爭土地如附圖Ａ所
    示土地搭建系爭房屋，面積共計525平方公尺，原告為系爭
    土地所有權人，自得依據民法第767條之規定，訴請被告將
    所占用之如附圖Ａ所示之系爭房屋拆除，並將上開所占用土
    地返還原告。
二、被告對於其興建之系爭房屋占有原告所有系爭土地如附圖Ａ
    所示之土地並不爭執，惟以：我們祖先早在日據時代就在系
    爭土地上耕作，先父並在其上搭建草屋，後該草屋因颱風來
    襲毀壞，被告才在原址重新搭建系爭房屋，被告從未離開系
    爭房屋、系爭土地，且系爭土地本非原告所有，系爭土地原
    所有權人要出賣與原告之前，應該先通知我們優先承買，但
    系爭土地原所有權人並未通知被告，被告也是本案被訴後才
    知系爭土地之現所有權人為原告，而且被告已長期使用系爭
    土地，應該已屬有權使用系爭土地等語置辯，並求為判決：
    原告之訴駁回。
三、原告起訴主張：系爭土地係原告所有，被告無權占用如附圖
    Ａ所示土地在其上搭建系爭房屋，面積共計525平方公尺等
    情，業據原告提出系爭土地登記謄本、戶籍謄本為證，且經
    本院於96年1月10日會同基隆市安樂地政事務所前往現場勘
    驗，並請基隆市安樂地政所按原告及被告所共認之被告所有
    系爭房屋占用範圍繪製複丈成果圖送院，經測量結果系爭房
    屋確係占用原告所有如附圖Ａ所示之系爭土地，占用面積為
    525 平方公尺，有本院96年1月10日勘驗測量筆錄及基隆市
    安樂地政事務所96年2月8日基安地所二字第0960001450號函
    附之複丈成果圖等件在卷可稽，被告除否認係無權占有外，
    對此並不爭執，自堪信原告此部分之主張為真實。是本件之
    爭點僅為被告所有系爭房屋有無占用原告所有系爭土地之正
    常權源？查：
(一)被告雖否認其為無權占有系爭土地，然對於其係有權占有系
    爭土地始終無法舉證以實其說，被告空言辯稱其係有權占有
    ，已難採信，被告既未能舉證證明其有占有系爭土地之正當
    權源，其對系爭土地當然無法主張優先承買權，則系爭土地
    原所有權人要將系爭土地出賣與何人，自非被告所能置喙，
    系爭土地原土地所有權人當無通知被告之必要，被告此部分
    之辯解，亦無可採。
(二)被告雖又辯以其已長期占有系爭土地，應屬有權占有系爭土
    地云云，然被告究係基於何種意思而長期間占有系爭土地，
    被告就此並未舉證說明，則被告能否尚能因時效而取得占有
    系爭土地之正當權源，已堪質疑，退而言之，被告縱然已因
    時效而取得占有系爭土地之正當權源之請求權，然在未依法
    向地政機關聲請登記為土地權利人且經受理以前，仍不得據
    以對抗土地所有權人，被告就系爭土地仍屬無權占有，被告
    抗辯其已長期和平占用系爭土地，應已合法取得占有系爭土
    地之正當權源云云，亦無足採，是被告為無權占有，已堪認
    定。
四、按「所有權人對於無權占有或侵奪其所有物者，得請求返還
    之；對於妨害其所有權者，得請求除去之。」民法第767條
    定有明文。系爭土地為原告所有，而被告所有之系爭房屋，
    占用系爭如附圖Ａ所示之土地及面積，並未能舉證證明有何
    占有使用之正當權源，即屬無權占有，原告本於所有權人之
    地位，本於民法第767條所有物返還請求權及所有物排除請
    求權之規定，請求被告將系爭房屋拆除，將上開所占用之土
    地返還予原告，於法即屬有據。
五、另判決所命之給付，其性質非長期間不能履行或斟酌被告之
    境況，兼顧原告之利益，法院得於判決內定相當之履行期間
    ，民事訴訟法第396條第1項定有明文。本判決關於拆屋還地
    部分，依其性質並非立時可成，本院審酌被告現仍居住系爭
    房屋，遷移他去需相當時日，其性質非長時間不能履行，爰
    依上揭民事訴訟法條文規定，酌定本件履行期間為4月。
六、本件原告陳明願供擔保，請准宣告假執行，經核無不合，爰
    酌定如主文所示之擔保金額，併予准許。
七、據上論結，原告之訴為有理由，依民事訴訟法第78條、第
    390條第2項、第396條第1項，判決如主文。
中　　華　　民　　國　　96　　年　　3 　　月　　29　　日
                  基隆簡易庭法  官  徐世禎
以上正本係照原本作成。
對於本件判決如有不服，應於收受送達後20日內向本院提出上訴
書狀，上訴於本院合議庭，並按他造當事人之人數附具繕本。
中　　華　　民　　國　　96　　年　　3 　　月　　29　　日
                            書記官  賴敏慧
